臺灣宜蘭地方法院刑事判決　　　　　　　100年度易字第314號
公　訴　人　臺灣宜蘭地方法院檢察署檢察官
被　　　告　許雅惠
上列被告因侵占等案件，經檢察官提起公訴（99年度偵字第229
號），被告於本院準備程序中就被訴事實為有罪之陳述，經本院
合議庭裁定由受命法官獨任行簡式審判程序，判決如下：
    主  文
許雅惠犯業務侵占罪，處有期徒刑陸月，如易科罰金，以新台幣
壹仟元折算壹日；又犯行使業務登載不實文書罪，處有期徒刑
月，如易科罰金，以新台幣壹仟元折算壹日。應執行有期徒刑捌
月，如易科罰金，以新台幣壹仟元折算壹日。
    事  實
一、許雅惠自民國94年8月間起，在設於宜蘭縣羅東鎮○○路○
    段168巷123號環安交通股份有限公司（下稱環安公司）擔任
    會計，負責公司營業費用收支及帳款登載等工作，為從事業
    務之人，竟基於意圖為自己不法所有之侵占之集合犯意，自
    96年6月間起至98年9月間止，將該公司車牌號碼GR-048號、
    GR-726號、715-JB號營業大貨車司機載運砂石後所交付之磅
    單，持向廠商收取運費帳款現金後，再以多報少從中侵占廠
    商給付環安公司之帳款現金，以此方式，在上開期間陸續侵
    占GR-0 48號大貨車運費帳款現金合計新台幣（下同）8萬元
    、GR-726號大貨車運費帳款現金4萬元、715-JB號運費帳款
    現金441,577元，並另基於業務上文書登載不實集合之犯意
    ，在上開期間，將上開以多報少之不實事項登載在業務上作
    成之環安公司明細分類帳上，並持以行使，足以生損害於環
    安公司。
二、案經宜蘭縣政府警察局移送臺灣宜蘭地方法院檢察署檢察官
    偵查起訴。
    理  由
一、上揭事實，業據被告於警詢、偵查、審理時供承不諱，核與
    環安公司負責人李明課於警詢、偵查指訴情節相符，並有被
    告登載不實之715-JB明細分類帳（偵卷第43至48頁）及環安
    公司所整理應記載之715-JB明細分類帳（偵卷第49至54頁）
    附卷可稽，被告自白與事實相符，本件事證明確，被告犯行
    堪以認定。
二、核被告所為，係犯刑法336條第2項業務侵占罪及第215條、
    第216條行使業務登載不實文書罪。而按刑事法若干犯罪行
    為態樣，本質上原具有反覆、延續實行之特徵，立法時既予
    特別歸類，定為犯罪構成要件之行為要素，則行為人基於概
    括之犯意，在密切接近之一定時、地持續實行之複次行為，
    倘依社會通念，於客觀上認為符合一個反覆、延續性之行為
    觀念者，於刑法評價上，即應僅成立一罪，俾免有重複評價
    、刑度超過罪責與不法內涵之疑慮；學理上所稱「集合犯」
    之職業性、營業性或收集性等具有重複特質之犯罪均屬之，
    例如經營、從事業務、收集、販賣、製造、散布等行為概念
    者是（最高法院95年度台上字第1079號判決參照）。被告於
    上開期間多次反覆持續向廠商收取運費帳款後以多報少，侵
    占業務上所持有之財物，復另行多次在業務上執掌之明細分
    類帳上登載不實之金額之行為，於概念上各應評價為包括的
    一罪之集合犯而各僅論以一罪。所犯上開2罪，犯意各別，
    行為互殊，應予分論併罰。爰審酌被告受僱環安公司擔任會
    計，竟利用職務之便，侵占財物，復製作虛偽帳目以圖掩飾
    ，損害他人財產權益甚鉅，及其犯罪之動機、目的、手段，
    被害人所受損害，以及犯後坦承犯行，惟未能與被害人達成
    和解賠償損失等一切情狀，分別量處如主文所示之刑及諭知
    易科罰金之折算標準，並定其應執行刑及諭知易科罰金之折
    算標準。
三、又被告上開犯行，業據環安公司負責人李明課於98年9月20
    日以電話向宜蘭縣政府警察局羅東分局開羅派出所報案，業
    據證人李明課於警詢時證述在卷，並有宜蘭縣政府警察局羅
    東分局100年8月10日警羅偵字第1000056066號函檢附之職務
    報告、工作錄簿、受理各類案件紀錄表在卷足佐（本院卷第
    35至38頁）。依該職務報告及受理各類案件紀錄表之記載，
    李明課已明確指稱係公司會計多次侵占公司財物，是被告犯
    行在98年9月20日已為有偵查權限之警員知悉，被告遲至98
    年11月16日始向警員供承上開犯行，係屬自白，核與刑法第
    62條自首要件不合，是被告辯稱伊係自首云云，自屬無據，
    併予敘明。
據上論斷，應依刑事訴訟法第273條之1第1項、第299條第1項前
段，刑法第336條第2項、第215條、第216條、第51條第5款、第
41條第1項前段、第8項，刑法施行法第1條之1第1項、第2項前段
，判決如主文。
本案經檢察官王清白到庭執行職務。
中    華    民    國    100   年    9    月    15    日
                  刑事第四庭法  官  林楨森
以上正本證明與原本無異。
如不服本判決應於收受送達後十日內向本院提出上訴書狀，並應
敘述具體理由；其未敘述上述理由者，應於上訴期間屆滿後二十
日內向本院補提理由書(均須按他造當事人之人數附繕本)「切勿
逕送上級法院」。
                            書記官  劉晨輝
中    華    民    國   100    年    9     月    15    日
附錄本案論罪科刑法條：
中華民國刑法第336條
（公務公益侵占罪、業務侵占罪）
對於公務上或因公益所持有之物，犯前條第1項之罪者，處1 年
以上7年以下有期徒刑，得併科5千元以下罰金。
對於業務上所持有之物，犯前條第1項之罪者，處6月以上5年以
下有期徒刑，得併科3千元以下罰金。
前二項之未遂犯罰之。
中華民國刑法第215條
（業務上文書登載不實罪）
從事業務之人，明知為不實之事項，而登載於其業務上作成之文
書，足以生損害於公眾或他人者，處3年以下有期徒刑、拘役或5
百元以下罰金。
中華民國刑法第216條
（行使偽造變造或登載不實之文書罪）
行使第210條至第215條之文書者，依偽造、變造文書或登載不實
事項或使登載不實事項之規定處斷。